【裁判字號】    95,訴,101
【裁判日期】    950731
【裁判案由】    搶奪
【裁判全文】
臺灣屏東地方法院刑事判決               95年度訴字第101號
公  訴  人  臺灣屏東地方法院檢察署檢察官
被      告  甲○○
                    現在臺灣屏東監獄竹田分監執行中
上列被告因竊盜案件，經檢察官提起公訴（94年度偵字第5124號
），本院判決如下：
    主  文
邱春福結夥三人以上竊盜，累犯，處有期徒刑拾月。
    事  實
一、邱春福前曾於民國90年間因違反毒品危害防制條例案件，經
    本院以90年度簡字第477 號判決判處有期徒刑3 月確定；復
    於91年間因違反毒品危害防制條例案件，經本院以91年度訴
    字第877 號判決判處有期徒刑1 年2 月確定，上開有期徒刑
    經接續執行，自92年7 月21日起入監服刑，迄93年9 月7 日
    因縮短刑期假釋出監，而於93年11月26日縮刑期滿未經撤銷
    假釋以視為執行完畢論，詎猶不知悔改，於94年10月18日9
    時許，由丁○○（業據本院判決在案）騎乘邱春福所有之車
    牌號碼CP2-715 號重型機車搭載邱春福、丙○○（業據本院
    判決確定在案），至位於屏東縣長治鄉○○村○○路167 號
    由乙○○○所經營之雜貨店購買飲料、餅乾，於交易完畢後
    ，見乙○○○轉身進入屋內取物而不在場之際，認有機可趁
    ，竟共同意圖為自己不法之所有，並基於加重竊盜之犯意聯
    絡，由丙○○入內徒手竊取內裝有現金新臺幣（下同）2 千
    餘元之抽屜1 只，邱春福、丁○○則在店外把風，得手後丙○○即將該竊得之抽屜置放於丁○○所騎乘之機車上，丁○○旋即騎車離開現場，邱春福、丙○○則徒步逃離現場。嗣
    經警據報後當場逮捕邱春福、丙○○，丁○○經警通知後，
    乃於同日10時30分許，主動前往警局投案，並繳出所竊得之
    現金381 元（其餘現金因逃逸掉落而滅失）。
二、案經屏東縣警察局屏東分局報請臺灣屏東地方法院檢察署檢
    察官偵查起訴。
    理  由
一、證人乙○○○（見偵卷第31頁）及證人丙○○、丁○○於94
    年10月18日（見偵卷第6 頁）偵查中經具結所為之證述，渠
    等未曾提及檢察官在偵查時有不法取供之情形，被告邱春福
    亦未曾釋明上開證述有何顯不可信之情況，是渠等於偵查中
    之證言依刑事訴訟法第159 條之1 第2 項之規定，自得為證
    據。又證人乙○○○、丙○○、丁○○於警詢時之證述，其
    性質雖均屬傳聞證據，且查無符合刑事訴訟法第159 條之1
    至之4 之情形，惟渠等於警詢時所為之證述，業經於本院於
    審判程序時予以提示並告以要旨，且各經檢察官、被告表示
    意見，當事人已知上述筆錄乃傳聞證據，且均未於言詞辯論
    終結前對該筆錄內容異議，是其於警詢時之證述依刑事訴訟
    法第159 條之5 之規定，得為證據。再證人依法應具結而未
    具結者，其證言不得作為證據，刑事訴訟法第158 條之3 規
    定甚明，查其立法理由旨在擔保該證人之證言，係據實陳述
    之可信性，故未依法具結者，依證據絕對排除法則，當然無
    證據能力，不得作為論罪之基礎，自不得因當事人於審判程
    序之同意，或未於言詞辯論終結前聲明異議而視為同意，即
    可認該未具結之證言得作為證據，亦即縱有同法第159 條之
    5 第1 、2 項之情形，亦應受同法第158 條之3 規定之限制
    ，又共同被告對其他共同被告之案件而言，為被告以外之第
    三人，本質上屬於證人，自有上開規定之適用（最高法院94
    年度台上字第4298號判決意旨可資參照），查共同被告丙○○、丁○○於94年12月6 日（見偵卷第36頁、第37頁）偵查
    中陳述時均未經具結，且渠等無依法不得令具結之情形，揆
    諸上揭說明，渠等於偵查中之上開陳述，不得作為證明被告
    犯罪之證據。
二、訊據被告邱春福固坦承丙○○在上揭時、地竊取乙○○○所
    有之上開抽屜，得手後放在丁○○所騎之機車上，丁○○旋
    即騎車載運竊得之抽屜離開現場之事實不諱，惟矢口否認有
    為加重竊盜之犯行，辯稱：伊不知道丙○○會去偷拿抽屜，
    且不知道丁○○會將抽屜載離現場云云。經查：
  (一)上揭事實，業據即被害人乙○○○於警詢時證述：於94年10
    月18日9 時許，在屏東縣長治鄉○○村○○路167 號雜貨店
    內，遭3 名歹徒騎乘深色重機車1 部（車號CP2-715 號），
    假借購買東西，趁伊不注意之時將檳榔攤抽屜及現金拿走，
    欲逃離現場時，為員警據報當場查獲2 嫌，當時搶現金之人
    是在派出所內之丁○○、丙○○、邱春福，被搶之現金約有
    2 、3 千元，白鐵抽屜價值約200 元等語（見警卷第13頁）
    ，其於偵查中結證稱：一開始有2 個歹徒進來，1 個買了10
    元的糖果，1 個買了35元的飲料，付完錢後，他們就離開，
    伊進去房內拿東西，出來時看到其中1 人把伊的檳榔攤抽屜
    拿出來交給門口1 個騎機車的男子，另外2 個人走路離開，
    所以歹徒總共有3 個人，伊看見歹徒時，他已經把檳榔攤的
    抽屜抽出來，準備拿到門口給接應的另1 個歹徒等語（見偵
    卷第31頁），其於本院審理時結證稱：94年10月18日9 時許
    ，有2 個人進來伊的雜貨店，1 人買保力達，1 人買10元的
    餅乾，買完後伊就轉頭進入裡面，回頭看到有人在偷伊的抽
    屜放在店外的機車上，伊就跑出去追，伊轉身進入店內廚房
    至看到被告竊取抽屜約隔10公尺左右，伊一轉身出來就看到
    了，有1 個人把抽屜拿出來放在機車上，騎機車的人就馬上
    把車騎走，伊就追他，當伊追不上後才回頭，伊不知道另外
    2 人是否跑步離開，伊先去追錢，伊追出店外時，被告3 人
    沒有在店門口，他們3 人都離開了，伊就去追騎機車的人，
    伊有一邊追一邊喊「我的錢」，沒有追到被告，另外2 個人
    是警察抓到的，伊有找錢給他們，所以他們有看到伊放錢的
    抽屜是在何處，抽屜就放在門口的檳榔攤內，如警卷第46頁
    照片，被告他們從買東西到離開只有一下子，被告站在門口
    就可以看到伊放錢的位置，在庭之被告邱春福是來伊店內買
    餅乾的人，伊本來去追丁○○，但是追不到，伊就回到店裡
    往反方向去追另外2 個，也沒有追到，是在門口不遠處，另
    2 個被告才與警察一同回到伊的雜貨店等語（見本院卷第88
    頁、第89頁正面）綦詳。且證人丙○○於警詢時、偵查中及
    本院審理時均證稱：伊與丁○○、邱春福在上揭時、地，由
    伊下手竊取乙○○○所有之上開抽屜，得手後放在丁○○所
    騎之機車上，丁○○旋即騎車載運竊得之抽屜離開現場，伊
    與邱春福則徒步逃離現場等情（見警卷第4 頁、第5 頁、偵
    卷第6 頁、本院卷第85頁反面），證人丁○○亦於警詢時、
    偵查中均證稱：丙○○下手竊取乙○○○所有之上開抽屜，
    得手後放在伊所騎之機車上，伊即騎車載運竊得之抽屜離開
    現場，丙○○與邱春福則徒步逃離現場等情（見警卷第10頁
    、偵卷第6 頁），並有贓物認領保管單、車籍作業系統- 查
    詢認可資料表各1 紙及照片8 幀附卷可稽。
  (二)被告邱春福雖以前詞置辯，惟按共同正犯之意思聯絡，不限
    於事前有所協議，其於行為當時，基於相互之認識，以共同
    犯罪之意思參與者，亦無礙於共同正犯之成立；又意思之聯
    絡並不限於事前有所謀議，即僅於行為當時有共同犯意之聯
    絡者，亦屬之，且其表示之方法，亦不以明示通謀為必要，
    即相互間有默示之合致，亦無不可，最高法院分別著有73年
    台上字第1886號、73年台上字第2364號判例可資參照，查證
    人丙○○於本院審理時結證稱：邱春福有看到伊拿錢，丁○○把車騎走後，伊就跟邱春福講說趕快走，他就跟伊走，伊
    在準備程序中確實有講到渠等3 人結夥由伊竊盜，丁○○、
    邱春福在店外把風，伊把抽屜竊取出來後，邱春福就知道了
    ，才與伊一起逃跑，如果沒有遭查獲，錢財還是3 人均分，
    渠等認為錢大家可以一起花用等語（見本院卷第85頁反正面
    ），又證人丙○○、丁○○於偵查中均結證稱：渠2 人於94
    年10月18日9 時許，有與邱春福一起到長治鄉○○村○○路
    167 號乙○○○的雜貨店內搶奪財物等語（見偵卷第6 頁）
    ，再被告邱春福確與丙○○於遭被害人乙○○○發覺本件竊
    盜犯行後，即行徒步逃離現場而為警據報當場逮捕等情，業
    據證人乙○○○、丙○○證述在卷，此外，觀諸卷附之現場
    照片（見警卷第46頁上方），可知被害人乙○○○遭竊之抽
    屜係位在上開雜貨店之最外側，是以被告邱春福與丙○○、
    丁○○於消費後即在上開雜貨店外飲食，其自得輕易親見丙○○下手竊取被害人乙○○○所有之上開抽屜，丙○○亦恃
    被害人乙○○○不在場而被告邱春福、丁○○均在上開雜貨
    店外為其把風，始下手行竊，被告邱春福復於本件竊盜犯行
    遭被害人乙○○○發覺後，即與丙○○徒步逃離現場而為警
    逮捕之情觀之，顯見被告邱春福確與丙○○、丁○○於丙○○為竊盜行為時有默示之共同犯意聯絡，否則其自無逃離現
    場之必要，參諸上開判例意旨，被告邱春福自應與丙○○、
    丁○○就本件竊盜犯行自應負共犯之責。至證人丁○○雖於
    本院95年7 月18日審理時結證稱：伊與邱春福不知道丙○○
    會去偷拿抽屜等語，然查，證人丁○○前就其被訴本件竊盜
    案件於本院95年3 月21日行準備程序及簡式審判程序時，均
    已坦承起訴書所載之其與被告邱春福、丙○○所為之結夥3
    人竊盜犯行，有準備程序筆錄及審判筆錄在卷足憑（見本院
    卷第33頁、第36頁），且證人丙○○亦證稱其係與被告邱春
    福、丁○○共同為本件竊盜犯行，再證人丁○○所為之上開
    竊盜犯行亦經本院行簡式審判程序而判決有期徒刑8 月，緩
    刑3 年，丁○○並未提起上訴（僅檢察官提起上訴），亦有
    本院95年度訴字第101 號被告丁○○竊盜案件卷宗可憑，足
    認證人丁○○所證被告邱春福不知道丙○○會去偷拿抽屜等
    語係迴護被告邱春福之詞，顯與事實不符。
  (三)綜上所述，本件事證明確，被告邱春福確與丙○○、丁○○
    基於共同之犯意聯絡而為本件加重竊盜犯行，被告所辯均係
    事後卸責之詞，不足採信，其犯行洵堪認定。
三、核被告邱春福所為，係犯刑法第321 條第1 項第4 款之結夥
    三人竊盜罪。被告與丙○○、丁○○就本件加重竊盜犯行，
    互有犯意聯絡及行為分擔，應論以共同正犯，又被告行為後
    ，刑法就共同正犯部分業經修正，惟僅用語不同，無涉法律
    變更，自無比較新舊法之問題，併此敘明。再被告前於90年
    間因違反毒品危害防制條例案件，經本院以90年度簡字第
    477 號判決判處有期徒刑3 月確定；復於91年間因違反毒品
    危害防制條例案件，經本院以91年度訴字第877 號判決判處
    有期徒刑1 年2 月確定，上開有期徒刑經接續執行，自92年
    7 月21日起入監服刑，迄93年9 月7 日因縮短刑期假釋出監
    ，而於93年11月26日縮刑期滿未經撤銷假釋以視為執行完畢
    論等情，有臺灣高等法院被告前案紀錄表1 份在卷可稽，其
    於受有期徒刑之執行完畢，5 年以內再故意犯本件有期徒刑
    以上之罪，不論依修正前之刑法第47條，或修正後之刑法第
    47 條 第1 項之規定，均構成累犯，對被告而言並無有利或
    不利之情形，自不生新舊法比較之問題，應逕依修正前之刑
    法第47條，論以累犯，並加重其刑。爰審酌被告正值壯年，
    不思正途營生，竟貪圖小利而為竊盜犯行，且犯後否認犯行
    ，並無悔意，及其犯罪之目的、手段等一切情狀，量處如主
    文所示之刑，以資懲儆。
據上論斷，應依刑事訴訟法第299 條第1 項前段，刑法第28條、
第321 條第1 項第4 款，修正前刑法第47條，判決如主文。
本案經檢察官葉容芳到庭執行職務。
中    華    民    國    95    年    7     月    31    日
                  刑事第五庭    審判長法  官    石家禎
                                      法  官    李宜娟
                                      法  官    林家聖
以上正本證明與原本無異。
如不服本判決應於收受本判決送達後10日內向本院提出上訴書狀
，其未敘述上訴理由者，並得於提起上訴後10日內向本院補提理
由書狀（均須按他造當事人之人數附繕本）「切勿逕送上級法院
」
中    華    民    國    95    年    7     月    31    日
                                書記官  莊正彬
附錄本判決論罪科刑法條全文
刑法第321條
犯竊盜罪而有左列情形之一者，處6 月以上、5 年以下有期徒刑
：
一  於夜間侵入住宅或有人居住之建築物、船艦或隱匿其內而犯
    之者。
二  毀越門扇、牆垣或其他安全設備而犯之者。
三  攜帶兇器而犯之者。
四  結夥三人以上而犯之者。
五  乘火災、水災或其他災害之際而犯之者。
六  在車站或埠頭而犯之者。
前項之未遂犯罰之。


司法院資訊處製作；財團法人民間司法改革基金會備份。
